臺灣板橋地方法院交通事件裁定　　　　　　　　　　九十三年度交聲字第五一０號
　　原處分機關　交通部公路總局臺北區監理所板橋監理站
　　異　議　人　甲○○
　　即受處分人
　　　　　　　　　　　　國民
右列受處分人因違反道路交通管理處罰條例案件，對於交通部公路總局臺北區監理所
板橋監理站於民國九十三年四月一日以板監違字第裁四一｜Ａ六Ｊ六００六九九號所
為之裁決處分（原舉發案號：臺北市政府警察局九十一年十月二十九日北市警交大字
第Ａ六Ｊ六００六九九號），聲明異議，本院裁定如左：
    主  文
異議駁回。
    理  由
一、原處分意旨略以：異議人即受處分人甲○○所有之車號：ＦＨＥ｜八七五號重型
    機車，於民國九十一年十月二十七日十八時五十二分許，在臺北市○○路、康定
    路口，因塗抹污損牌照使不能辨認其牌號，經警拍照掣單當場舉發，乃依道路交
    通管理處罰條例第十三條第一款之規定，裁處罰鍰新臺幣四千八百元。
二、異議意旨略以：異議人本人並沒有塗抹任何污泥或其它異物於上開機車牌號，且
    該車牌為十年以上之舊車牌，致車牌號碼上之黑漆有部分不見的現象，並非全部
    ，亦非人為，伊並未塗抹污損車牌，且該車自九十一年十月二十七日迄今已二度
    （九十一年十二月二十四日、九十二年四月二十一日）被逕行告發，故本件舉發
    情形與事實不符，爰請求撤銷原處分云云。
三、按汽車行駛時，有損毀或變造汽車牌照、塗抹污損牌照，或以安裝其他器具之方
    式，使不能辨認其牌號者，處汽車所有人新臺幣二千四百元以上四千八百元以下
    罰鍰，並責令申請換領牌照或改正，道路交通管理處罰條例第十三條第一款定有
    明文。
四、經查，本件異議人即受處分人甲○○所有之車號：ＦＨＥ｜八七五號重型機車，
    確於九十一年十月二十七日十八時五十二分許，在臺北市○○路、康定路口，因
    塗抹污損牌照使不能辨認其牌號，經警拍照掣單當場舉發之違規事實，業經證人
    即舉發本件違規之臺北市政府警察局萬華分局交通分隊警員乙○○於本院調查時
    到庭證述屬實，並有臺北市政府警察局九十一年十月二十九日北市警交大字第Ａ
    六Ｊ六００六九九號舉發違反道路交通管理事件通知單影本一紙附卷可稽，且經
    臺北市政府警察局萬華分局查處無誤，有該分局九十三年五月十三日北市警萬分
    交字第０九三六二０九四六００號書函（函內將異議人所有車號：ＦＨＥ｜八七
    五號重機車之車輛種類誤載為自用小客車，顯係誤載，應予更正）影本一份在卷
    足參，堪認異議人確有上述違規情事無訛。觀諸證人即本件舉發警員乙○○於本
    院調查時到庭結證所稱：「本件違規事件是我所舉發。九十一年十月二十七日晚
    上六點五十二分我是執行十七點到十九點的中華路、成都路交整勤務，因為六點
    五十分就可以返隊，我騎乘警用機車返隊路途中，我在成都路東往西方向與我同
    向行駛的車道上發現ＦＨＥ｜八七五號重型機車的大牌有塗抹致使無法辨認牌照
    之虞，於是我在成都路、康定路口將駕駛人攔下並對車牌拍照，因為照片保存期
    限一年，現今因超過保存期限，因此照片已經銷燬，底片也找不到，當時該車牌
    部分有白漆塗抹『八七五』的情形導致旁人無法辨認數字，我認為異議人有規避
    照相的情形，異議人並不接受，他認為自己可以看清楚車牌號碼，因此拒絕簽收
    本件舉發單，據我專業判斷，該車當時車牌號碼如有被照相，或是有肇事逃逸的
    情形，均無法用照相機或是肉眼確定車牌號碼，當時該車騎士是男性，車主是女
    性，我不記得當時該駕駛人是否有告訴我白漆是何人塗抹的。」之情節（參見本
    院九十三年五月三十一日訊問筆錄第二頁），足認斯時該車牌號碼確有經塗抹污
    損使不能辨認其牌號之情形，復衡諸證人即警員乙○○係依法執行公務之人員，
    與異議人素不相識，並無宿怨，亦無仇隙，應無甘冒自身觸犯偽證罪之風險而設
    詞誣攀異議人之理，故其證言應堪採信，異議人所有之上開機車車牌應確有塗抹
    污損使不能辨認其牌號之違規情事，洵堪認定。
五、次按道路交通管理處罰條例第十三條第一款之所由設，乃立法者為使汽車所有人
    就其行政法上義務之違反應負其行政處罰責任，以加強道路交通管理之行政目的
    所為之規定。而該條款所謂「使不能辨認其牌號者」，僅須達有致道路交通管理
    機關不能辨認其牌號之虞即為已足，不以該牌號事實上已達不能辨認之情形為必
    要；亦即該條款規定所欲處罰者，係汽車所有人主觀上有使其車輛牌號不能辨認
    之意圖，而客觀上有實施「損毀、變造、塗抹、污損或安裝其他器具於汽車牌照
    」之行為者，即為其處罰對象，因是時行為人此舉已有礙於道路交通管理機關上
    開行政目的之達成。異議人雖辯稱：該車牌係舊車牌故車牌號碼上之黑漆有部分
    不見的現象，並非人為云云，惟依上開證人即本件舉發警員乙○○到庭證述當時
    該車牌有以白漆塗抹牌號中阿拉伯數字『八七五』之情形判斷，車牌上之白漆應
    係以人為方式加諸其上，顯非如異議人所指係因車牌老舊以致，況其並未提供何
    等有利之證據以證明其對於上開違規事實並無過失或非其所為，僅以前詞空言置
    辯，仍無法解免於異議人所應負之行政處罰責任。至本件違規情形確於舉發時經
    拍照存證，此業經證人即本件舉發警員乙○○到庭證述在卷，並有臺北市政府警
    察局萬華分局前開函文一份附卷可稽，後該採證照片雖因逾保存期限而經銷燬，
    且底片業已遺失，惟此仍無礙於本件舉發員警斯時依法執行公務所為合法舉發之
    效力。按交通警員掣單舉發違反道路交通管理處罰條例所列之違規事實，本質上
    為行政處分，係公務員基於職務上權力，依法就特定之具體事件所為具有公法上
    效果之單方行政行為，基於公務員為公法上行為具有公信力之原則，該行政處分
    當可被推定為真正，其據以依法處分之事實認定亦為真正無誤，此與民事訴訴法
    第三百五十五條第一項規定：「文書，依其程式及意旨得認作公文書者，推定為
    真正」之情形相同，本此公信原則，立法者以道路交通管理處罰條例第九十二條
    第三項之授權，賦予行政機關訂定違反道路交通管理事件統一裁罰基準及處理細
    則，使執勤員警得當機處分，以達其維護交通秩序、安全之行政目的。從而，本
    件異議人既未就執勤員警之舉發有誤提出相關證據以供調查，本院經查亦無任何
    證據足資證明執勤員警有何捏造事實違法取締之不法情事，則執勤員警本其維護
    交通秩序、安全職責所為之舉發，自應受到合法、正確之推定。綜上所述，本件
    異議人所有前開機車車牌確有塗抹污損牌照使不能辨認其牌號之違規事實明確，
    是原處分機關據以援引上開規定，對異議人前開違規事實，裁處罰鍰新臺幣四千
    八百元，於法並無違誤或不當之處，本件異議為無理由，應予駁回。
據上論斷，應依道路交通案件處理辦法第十九條，裁定如主文。
中      華      民      國    九  十  三  年    五    月    三  十  一  日
                            　    臺灣板橋地方法院交通法庭
                              　      法    官  高  奕  驤
右正本證明與原本無異。
如不服本裁定，應於裁定送達後五日內向本院提出抗告狀。
                                      書 記 官  廖  舜  宜
中      華      民      國    九  十  三  年    五    月    三  十  一  日
